【裁判字號】    99,勞簡上,2
【裁判日期】    990915
【裁判案由】    給付資遣費
【裁判全文】
臺灣高雄地方法院民事判決             99年度勞簡上字第2號
上  訴  人  華新科技股份有限公司高雄分公司
法定代理人  甲○○
訴訟代理人  乙○○
            己○○
            丁○○
被  上訴人  戊○○
訴訟代理人  陳富勇律師
上列當事人間請求給付資遣費等事件，上訴人對於民國98年10月
14日本院98年度雄勞簡字第41號第一審判決提起上訴，經本院於
99年8 月26日言詞辯論終結，判決如下：
    主      文
上訴駁回。
訴訟費用新臺幣貳仟玖佰捌拾伍元由上訴人負擔。
    事實及理由
一、被上訴人原起訴主張：被上訴人自民國89年5 月8 日起至上
    訴人公司任職，擔任夜班助理技術員一職，上班時間為每日
    晚間11時至翌日上午7 時，除固定薪資外，每日尚得領取夜
    班津貼新臺幣（下同）300 元；惟上訴人公司未經原告同意
    ，竟於98年3 月27日經由被上訴人任職部門主管即課長廖執
    忠片面通知自同年3 月30日起調派至早班（上班時間為每日
    上午7 時至下午3 時）作業，惟因調派至早班作業將造成無
    法領取夜班津貼而形同減少薪資，上訴人公司前揭片面調派
    行為，顯已就兩造間勞動契約所約定勞動條件作不利於原告
    之變更，並侵害被上訴人勞動權益，而違反勞動基準法第14
    條第1 項第6 款規定，故被上訴人旋即於當日終止兩造間勞
    動契約而離職。又被上訴人於離職前6 個月之平均工資為26
    ,581元，爰依勞動基準法第14條第4 項、第17條、勞工退休
    金條例第12條等規定，請求上訴人應發放資遣費共計186,89
    1 元予被上訴人。另被上訴人既屬依勞動基準法第14條第1
    項第6 款規定而離職，核與就業保險法第11條第3 項所規定
    之非自願離職相符，而依同法第25條規定，請領失業給付時
    既需提出載明非自願離職原因之證明文件，則上訴人自負有
    開立載明非自願離職原因之離職證明書義務，惟上訴人所開
    立之離職證明書則均未載明非自願離職原因，致被上訴人無
    從請領失業保險給付，是以，被上訴人自得請求上訴人開立
    載明被上訴人係因勞動基準法第14條第1 項第6 款離職之離
    職證明書。並聲明：（一）上訴人應給付被上訴人186,891
    元及自98年4 月27日起至清償日止按週年利率5 ％計算之利
    息。（二）上訴人應開立被上訴人係因勞動基準法第14條第
    1 項第6 款而離職之離職證明予被上訴人。
二、上訴人則以：被上訴人固於89年5 月起至上訴人公司擔任夜
    班助理技術員一職，惟自96年起迄今，被上訴人於工作時均
    呈現消極態度，經被上訴人任職部門主管丙○○數度約談後
    仍未見改善，廖執忠基於改善原告工作狀況之目的，始於98
    年3 月27日與被上訴人協商，希冀能先透過暫時調動班別至
    早班接受訓練之方式，改善被上訴人之工作態度，並待被上
    訴人工作情況好轉後，再行調整回夜班繼續服務，然未為被
    上訴人所接受，而因上訴人所為前揭協商之目的僅係徵詢被
    上訴人意願，尚未依上訴人公司內部程序完成調派作業，故
    兩造既仍處於協商階段中，且上訴人復未有進一步進行實際
    調動班別之行為，則被上訴人主張上訴人有違反勞動契約所
    約定之勞動條件，自非屬實等語，資為抗辯。並聲明：被上
    訴人之訴駁回。
三、原審審理結果，判決上訴人給付被上訴人186,891 元及自98
    年4 月27日起至清償日止，按週年利率5 ％計算之利息，被
    上訴人其餘請求駁回。上訴人不服，就對其不利部分提起上
    訴，除援用原審之主張及陳述外，並於本院補陳：依據伊公
    司內部之工作規則，上訴人公司是基於訓練員工而做出調動
    之建議，並未實際調動；且被上訴人調職與否，仍須上訴人
    公司之人資單位核准，被上訴人之主管丙○○並無決定權。
    其時丙○○僅以協商性質與被上訴人溝通，未有命被上訴人
    調職之決定，被上訴人乃自行離職，上訴人公司並無給付資
    遣費之必要等語。並於本院聲明：（一）原判決關於上訴人
    敗訴部分廢棄。（二）上開廢棄部部分，被上訴人於第一審
    之訴駁回。被上訴人則表示丙○○於當日即面告被上訴人自
    98年3 月30日起調至日班，上訴人所謂需其人資單位核准僅
    屬上訴人公司內部管考之問題，與被上訴人無涉。又上訴人
    將被上訴人自夜班調至日班，使被上訴人每日減少300 元之
    夜間津貼，已對被上訴人為不利勞動條件之變更，故上訴人
    之上訴為無理由。並於本院聲明：上訴駁回（原審駁回被上
    訴人其餘之訴部分，未據被上訴人上訴而告確定）。
四、本件不爭執事項如下：
（一）被上訴人自89年5 月8 日起受僱於上訴人公司，擔任夜班
      助理技術員一職，上班時間為每日晚間11時至翌日上午7
      時，除每月固定薪資外，尚得領取夜班津貼每日300 元。
（二）被上訴人於98年3 月27日終止兩造間之勞動契約，而於勞
      動契約終止前6 個月之平均工資為26,581元。
五、本院得心證之理由：
（一）按雇主違反勞動契約或勞工法令，致有損害勞工權益之虞
      者，勞工得不經預告終止契約。而雇主依前條終止勞動契
      約者，應依左列規定發給勞工資遣費：一、在同一雇主之
      事業單位繼續工作，每滿一年發給相當於一個月平均工資
      之資遣費。二、依前款計算之剩餘月數，或工作未滿一年
      者，以比例計給之。未滿一個月者以一個月計。勞動基準
      法第14條第1 項第6 款、第17條分別定有明文。又按，勞
      工適用本條例之退休金制度者，適用本條例後之工作年資
      ，於勞動契約依勞動基準法第十一條、第十三條但書、第
      十四條及第二十條或職業災害勞工保護法第二十三條、第
      二十四條規定終止時，其資遣費由雇主按其工作年資，每
      滿一年發給二分之一個月之平均工資，未滿一年者，以比
      例計給；最高以發給六個月平均工資為限，不適用勞動基
      準法第十七條之規定。勞工退休金條例第12條亦有明文。
（二）經查，被上訴人自89年5 月8 日起受僱於上訴人公司，擔
      任夜班助理技術員一職，上班時間為每日晚間11時至翌日
      上午7 時，除每月固定薪資外，尚得領取夜班津貼每日30
      0 元等情，業據兩造所不爭，故擔任夜班工作，較之日班
      工作每日可多領300 元之夜班津貼。而觀諸上訴人公司工
      作規則第27條規定：「本公司為適應生產需要，依據勞動
      契約，調派員工工作時，在不減少原有薪資、不降低原有
      勞動條件及確為員工能力所能勝任時，員工應遵照辦理。
      如調離廠時，除必須對交通住宿有妥善安排外並以徵得員
      工同意為原則。」（見雄勞簡卷第7 至8 頁），是於不變
      更員工勞動條件之情形下，上訴人公司本有調動員工之權
      限。本件被上訴人與上訴人所訂之勞動契約，既約定被上
      訴人於上訴人公司擔任夜班助理技術員，每月尚得固定領
      取夜班津貼每日300 元之勞動條件，則每日300 元之夜間
      津貼補助，應已納入兩造間之勞動條件，從而，如上訴人
      公司將被上訴人之工作由夜班調至日班，除將導致被上訴
      人工作條件變更外，亦因調班導致薪資調整，而有損害被
      上訴人領取薪資權益之情形。
（三）上訴人固主張被上訴人之部門主管丙○○於98年3 月27日
      通知被上訴人自同年3 月30日起調派至早班作業，乃屬協
      商性質，仍須得被上訴人同意始得調動；況調班程序仍須
      經過人資單位核准後始生效力，丙○○並無最後決定權，
      被上訴人自行離職而無庸支付資遣費云云，並提出上訴人
      公司職務輪調制度管理辦法影本1 份為憑（見本院卷第60
      至61頁）。然審以證人丙○○於本院99年3 月11日準備程
      序中之證述：「（問：你工作的內容是否會牽涉到員工調
      職？）只能在我的部門裡調動。在我的生產部的員工調動
      如果是比較重大的事件要往上呈報，但如果員工及幹部都
      同意的話，我就可以直接調動。」、「（問：就你可以調
      動的內容裡，是你直接就可以調動，還是需要呈報後才調
      動？）就我可以調動的範圍內，還是要與員工面談後經過
      員工同意才會調動。」、「（問：就你可以調動的範圍內
      ，是你決定後就執行，還是需要填寫班別異動申請單後，
      才完成調動？）原則上是我與員工合意後就會執行....。
      」（見本院卷第53頁），足見被上訴人之部門單位主管丙
      ○○確有權限於其所執掌之範圍內調動員工。雖上訴人公
      司表示據其內部職務輪調制度管理辦法，人資單位方為員
      工職務調動之最後核准單位，亦即需俟人資單位審核許可
      後，工作調動方始生效云云。惟查，參以上訴人公司班（
      站）別異動申請單所載（見雄勞簡卷第61頁），員工均於
      人資單位核准日前即行調動，足見人資單位核准與否並非
      調動員工班別之必要程序，僅屬事後確認以利公司有關人
      力配屬及人員編制之內部考核、管制之便，此由證人丙○
      ○於本院審理時證稱：「（問：就你可以調動的範圍內，
      是你決定後就執行，還是需要填寫班別異動申請單後，才
      完成調動？）原則上是我與員工合意後就會執行，但班別
      異動申請單還是要填寫，原則上班別異動申請單會在我與
      員工合意的日期前核准。」、「（問：就你印象中班別異
      動申請單是否曾經在員工調職後才核准？）基本上都會在
      員工調職前將異動申請單上簽。」等語可徵（見本院卷第
      53至54頁），亦即上訴人人資單位之核准日期、時間，僅
      係便於上訴人管考，尚與是否已對外發生調動效力無關，
      是被上訴人主張部門主管丙○○本有直接調動被上訴人至
      日班工作之權限等語即屬可信。
（四）上訴人雖另以丙○○當日僅與被上訴人協調、溝通，並非
      強制被上訴人必須調職，並表示如被上訴人不同意，即不
      會將被上訴人調職云云。然審以丙○○係被上訴人之部門
      主管，有調動員工班別之權限如上，及當日丙○○告知被
      上訴人調職時，並未給與被上訴人同意調職與否之磋商機
      會，復參以被上訴人之離職單上載明其離職原因為「調早
      班，錢太少」（見雄勞簡卷第48頁），被上訴人並於本院
      審理時陳稱：「證人（丙○○）告訴我如果不調早班就要
      自行離職。」（見本院卷第55頁），及以被上訴人於勞動
      契約終止前6 個月之平均工資為26,581元計算，而夜間津
      貼每日300 元，每月約6,000 元（每日300 元，每月以20
      工作天計算），約佔薪資收入四分之一等情，如非部門主
      管丙○○於是日強制要求被上訴人調職，衡情被上訴人薪
      資既不受影響，當不致無故離職，詎竟於接受丙○○調職
      命令即以調早班、錢太少為由申請離職，凡此，足認上訴
      人辯以當日僅係調班磋商，尚未發生調職效力云云為不可
      信。據上，被上訴人以上訴人違反勞動契約而終止之，並
      據以請求上訴人給付如原審認定之資遣費即屬有據。
六、綜上所述，被上訴人既非自願性離職，則原審判決上訴人應
    給付被上訴人資遣費186,891 元及自95年4 月27日起至清償
    日止，按週年利率5 ％計算之利息，應屬可採。上訴意旨猶
    指原判決不當，求予廢棄改判，為無理由，應予駁回。
七、據上論結，本件上訴為無理由，依民事訴訟法第436 條之1
    第3項 、第449 條、第78條，判決如主文。
中    華    民    國    99    年    9     月    15    日
                  民事第一庭  審判長法  官  黃國川
                                    法  官  張茹棻
                                    法  官  林岳葳
以上正本證明與原本無異。
不得上訴。
中    華    民    國    99    年    9     月    15    日
                                    書記官  簡文清

司法院資訊處製作；財團法人民間司法改革基金會備份。
